行　政　法　院　裁　定　　　　　　　　　　　　　　八十八年度裁字第三三七號
　　原　　　告　甲○○
　　訴訟代理人　陳清秀律師
　　被　　　告　司法院
右當事人間因調任事件，原告不服公務人員保障暨培訓委員會中華民國八十七年四月
一日八七公申決字第○○四一號再申訴決定，提起行政訴訟。本院裁定如左︰
　　主  文
原告之訴駁回。
    理  由
本件起訴意旨有二，茲分別論述如次：
一、關於調職部分：
按「公務人員保障暨培訓委員會之再復審決定書應附記如不服決定，得於決定書送達
之次日起二個月內，依法向司法機關請求救濟。」公務人員保障法第二十一條第一項
定有明文。是公務人員對於服務機關或人事主管機關所為之行政處分，認為違法或不
當，致損害其權利或利益者，於依同法第十八條﹑第十九條第一項規定提起復審、再
復審後，始得向本院提起行政訴訟。本件原告原任基隆地方法院法官兼庭長﹐經被告
依司法院八十六年第十六次人事審議委員會決議以八十六年十月二十三日（八六）院
台人一字第二三四三五號令予以調任台灣高等法院法官，原告不赴任，並於同年十一
月七日向被告提出申訴，請求撤銷調派令及免兼庭長留任原法院（基隆地方法院）法
官，嗣不服司法院同年月二十五日（八六）院台人一字第二四三四七號函之函復，向
公務人員保障暨培訓委員會提起再復審，經該會依再申訴程序，作成駁回原告再申訴
之決定，原告仍有未服，遂向本院提起行政訴訟。原告訴稱，司法院未依復審程序處
理其申訴事件，程序有瑕疵；公務人員保障暨培訓委員會以原告再復審之申請為再申
訴案件，而作成再申訴決定，具有重大瑕疵，均應予撤銷云云。查公務人員權益之保
障，固得依公務人員保障法所定復審、再復審、申訴、再申訴之程序行之。惟依同法
第十八條及第十九條第一項規定，公務人員須對於服務機關或人事主管機關所為之行
政處分，認為違法或不當，致損害其權利或利益者，始得提起復審、再復審，而不服
再復審決定者，得向司法機關請求救濟。且復審、再復審程序，得準用訴願法之規定
；至公務人員如係對於服務機關所提供之工作條件及所為之管理認為不當者，依同法
第二十三條規定，僅得提出申訴、再申訴。是復審、再復審、申訴、再申訴程序，雖
均為維護公務人員權益之保障程序，惟因二者適用之要件不同、是否準用訴願法以及
是否設有救濟途徑之規定亦復不同，故二者性質並不相同。原告為資深司法工作者，
上開申訴與復審程序之差異，應為原告所知悉或可得而知悉。本件原告不服被告將其
調派台灣高等法院法官之命令，於八十六年十一月七日向司法院提出「申訴函」，請
准撤銷原告調派台灣高等法院法官一案，改准原告免兼台灣基隆地方法院庭長，留任
同地方法院法官，並由原告本人具名為「申訴人」，有該申訴函影本附卷可稽。此一
申訴程序之利用，應為原告基於司法專業判斷所為之決定。乃原告於起訴時主張，原
告當時不諳復審與申訴程序之差異，故誤用「申訴」之名義，性質上仍為提起復審之
申請云云，尚難採信。又原告於卷附向公務人員保障暨培訓委員會提出之「再復審申
請書」中雖主張，原告於「申訴函」後之「補充陳述」，已有補充請求復審之意云云
。惟查再申訴卷附原告未具日期之「補充陳述」二、雖載有「少數人暗中的傳話以及
在會議中的發言，已對本人之人格造成難以挽回的傷害。我可以原諒他們，但不得不
事後申訴（或請求復審），除自我辯白外，更希望爾後人事審議程序能客觀中立，不
要只憑片面無稽的傳言，即做出論斷。．．．」云云，除可推知原告於提出申訴時，
已知悉申訴與復審兩種公務人員權益之保障程序，而於本案選擇適用申訴程序外，實
難認定原告上開補充陳述係指摘被告所為之特定行政處分違法或不當，而有將已提出
之「申訴函」更改為提起復審之表示。況原告於該「補充陳述」之後，仍具名為「申
訴人」，自不容事後辯稱其一再明確主張之申訴事件，為性質上完全不同之復審事件
。至原告主張，本件原告向司法院提出之申訴，應參照公務人員保障法第二十二條準
用訴願法第十一條、民事訴訟法第四百九十五條、刑事訴訟法第四百一十八條第二項
之法理，擬制為復審云云，因公務人員保障法關於申訴程序，並無準用訴願法之規定
；公務人員保障法或訴願法復皆無準用民事訴訟法或刑事訴訟法規定之明文，故無足
採。又原告主張為顧及被告之顏面，希望低調處理，因而誤用「申訴」之名義，性質
上仍為提起復審之申請云云，則與系爭程序之法律上爭議無關，自屬無從審理。本件
原告向司法院提出申訴，司法院依申訴程序處理，並無違誤。原告所訴，司法院未依
復審程序處理其申訴事件，程序有瑕疵云云，顯無理由。本件原告並未依法提起復審
，已如前述，乃原告於司法院就其申訴案件函復後，逕行向公務人員保障暨培訓委員
會申請再復審，揆諸公務人員保障法第十九條第一項規定，程序顯有未合，再復審機
關本得以程序不合法駁回原告之再復審申請，是故再復審機關為原告之利益，將原告
再復審之申請，更正為再申訴案件，並予以受理，於法尚無不合。原告訴稱，公務人
員保障暨培訓委員會以原告再復審之申請為再申訴案件，而作成再申訴決定，具有重
大瑕疵，應予撤銷云云，亦無理由，並不足採。綜上所述，本件原告不服被告將其調
派台灣高等法院法官之命令，提出申訴、再復審（經再復審機關依法更正為再申訴）
，遞遭駁回，有司法院八十六年十一月二十五日（八六）院台人一字第二四三四七號
函及公務人員保障暨培訓委員會八十七年四月一日八七公申決字第○○四一號再申訴
決定影本附可稽。原告未依法提起復審、再復審，逕向本院提起行政訴訟，揆諸首
開法律規定，於法尚有未合，應予駁回。至原告其餘實體上主張，以及被告將原告調
派台灣高等法院法官之命令是否為行政處分，已無從審究，故原告請求依釋字第三七
一號解釋裁定停止訴訟，並就司法人員人事條例等法規聲請釋憲，以及傳喚證人並調
查證據，以證明系爭調職命令有裁量瑕疵之情形云云，核無必要；又本件原告已於八
十七年八月三十一日向台灣高等法院報到，有台灣高等法院八十七年八月三十一日
院仁人（一）字第三一七一號函附卷可稽，自無停止系爭調職命令執行之必要；且本
件事證已臻明確，並無行言詞辯論之必要，均併予敘明。
二、關於請求免兼庭長部分：
按依公務人員保障法請求保障或依行政訴訟法請求救濟，應以行政行為存在為前提，
如行政機關之行政行為自始不存在，而仍依公務人員保障法請求保障或依行政訴訟法
提起訴訟，自為法所不許。次按主管機關對其所屬人員依法發布之調職命令，應於命
令下達於當事人時，發生效力。各該行政機關及當事人，於該命令之效力持續中，均
受其拘束，當事人既無就該命令內容之全部或一部另為重複請求或不同請求之權利，
行政機關亦無就該命令內容之全部或一部另為不同行政命令之權限，尤無重複為行政
命令之義務，乃行政法上之一般法理。本件原告原任基隆地方法院法官兼庭長，經被
告依司法院八十六年第十六次人事審議委員會決議，以八十六年十月二十三日（八六
）院台人一字第二三四三五號令予以調任台灣高等法院法官，該調任命令於八十六年
十一月三日送達於原告，有台灣基隆地方法院交付郵政機關送達證書影本附卷可稽，
該送達證書記明，原告本人，無法律上之理由，拒絕收領該命令，經送達人將文書留
置於送達處所，以為送達。其送達程序雖不無瑕疵，惟原告既以該人事令違法為由，
提起申訴，顯然於提起申訴前，已實質上收受該人事令，依最高法院十九年抗字第四
六號判例意旨，本件系爭調任命令之送達應為合法，原告雖拒絕收領該命令，然對該
命令因已依法下達而發生之效力，不生影響。且該命令生效後，原告即負有依該命令
之內容，移交舊職，就任新職之義務。至原告事實上於何時完成移交及就職手續，對
系爭已生效調任命令之效力，亦不生影響。原告不服上開被告將其調任台灣高等法院
法官之命令，於八十六年十一月七日向司法院提出「申訴函」時，除請准撤銷將原告
調任台灣高等法院法官外，並請改准原告免兼台灣基隆地方法院庭長，留任同地方法
院法官，而認為司法院八十六年十一月二十五日（八六）院台人一字第二四三四七號
函復，同時為否准其免兼庭長之申請之行政處分云云，乃向司法院提起復審，經司法
院以「與規定尚有未合」駁回後，原告乃向公務人員保障暨培訓委員會提起再復審﹐
該會則依原告再復審申請書意旨，將原告提起之本件再復審，與原告就第一部分系爭
調職命令提起之再復審申請併案審查，經該會依再申訴程序，作成駁回原告再申訴之
決定在案。原告不服，遂向本院提起行政訴訟。查本件被告八十六年十月二十三日（
八六）院台人一字第二三四三五號調任命令，載明原告原任職務為台灣基隆地方法院
法官兼庭長，新任職務為台灣高等法院法官，該調任命令生效時，原告原任基隆地方
法院法官兼庭長之職務，即已當然免除，是為被告將原告調任台灣高等法院法官之調
職命令之效力。原告不服上開被告將其調任台灣高等法院法官之命令，於八十六年十
一月七日向司法院提出「申訴函」時，除請准撤銷將原告調任台灣高等法院法官外，
並請改准原告免兼台灣基隆地方法院庭長，留任同地方法院法官云云，顯係以系爭被
告將原告調任台灣高等法院法官之命令，經原告提起之申訴程序撤銷為前提。惟查本
件申訴結果為「維持原調派」，則系爭調任命令繼續有效，本件原告及被告均應受其
拘束。乃原告在系爭調任命令繼續有效之情形下，仍主張請改准免兼台灣基隆地方法
院庭長，留任同地方法院法官，即屬就系爭調任命令已發生原告免兼台灣基隆地方法
院庭長職務之效力，重為相同之請求；而就系爭調任命令已發生原告免任台灣基隆地
方法院法官之效力，為相反之請求，揆諸首開說明，於法均有未合，被告就原告並非
依法提出之請求既無另為行政行為之權限，自無另為行政行為之義務。查本件司法院
八十六年十一月二十五日（八六）院台人一字第二四三四七號就原告八十六年十一月
七日向司法院提出「申訴函」之函復，僅重申「維持原調派」，並無有關否准原告免
兼台灣基隆地方法院庭長，留任同院法官之內容。原告主張，此係被告對其依法聲請
之案件，應作為而不作為，故應視同行政處分云云，對於前述在系爭調任命令繼續有
效之情形下，原告如仍請改准免兼台灣基隆地方法院庭長，留任同地方法院法官，並
不合法，被告對於系爭並非依法聲請之案件，已無另為行政行為之權限，故無作為義
務之說明，有所不明，自不足採。本件原告不服被告將其調任台灣高等法院法官之命
令，於八十六年十一月七日向司法院提出「申訴函」，司法院八十六年十一月二十五
日（八六）院台人一字第二四三四七號申訴函復，除重申「應予維持原調派」而否准
原告申訴之申請並將原告之到職期間，延長至八十六年十二月二十八日外，並無任何
否准原告免兼庭長聲請之獨立行政行為，已如前述，則對不存在之行政行為是何性質
，是否為行政處分，本院自屬無從審究。原告就此部分，向司法院提起復審，經該院
以「與規定尚有未合」並說明原告八十六年十一月七日向司法院提出「申訴函」，業
經該院八十六年十一月二十五日（八六）院台人一字第二四三四七號函復在案，亦同
此意旨。原告向公務人員保障暨培訓委員會提起再復審，該會本得以程序不合法駁回
原告提起之再復審，乃該會為原告之利益，改依再申訴程序，作成駁回原告再申訴之
決定，結果尚無不合。本件原告對於自始不存在之行政行為，提起復審、再復審（經
公務人員保障暨培訓委員會改以再申訴案件辦理），經駁回後，復提起撤銷訴訟，揆
諸首開說明，仍非適法，應併予駁回。至原告其餘實體上主張，已無庸審究；又原告
不得留任原法院法官，乃被告將原告調任台灣高等法院法官之命令之效力，亦非獨立
之行政行為；本件事証已臻明確，無行言詞辯論之必要，均併予敘明。
據上論結，本件原告之訴為不合法，爰依行政訴訟法第十四條第一項，裁定如主文。
中    華    民    國     八十八      年      四      月     二十九      日
                    行 政 法 院 第 二 庭
                                審 判 長 評  事      陳  石  獅
                                         評  事      高  秀  真
                                         評  事      徐  樹  海
                                         評  事      彭  鳳  至
                                         評  事      黃  合  文
右  正  本  證  明  與  原  本  無  異
                                         法院書記官  王  福  瀛
中    華    民    國     八十八      年      四      月      三十       日
